臺灣高等法院刑事判決　　　　　　　　100年度上訴字第498號
上　訴　人
即　被　告　唐德仁
選任辯護人　陳德峰律師
　　　　　　唐福睿律師
　　　　　　林于椿律師
上列上訴人因偽造有價證券案件，不服臺灣臺北地方法院99年度
訴字第947號，中華民國99年12月22日第一審判決（起訴案號：
臺灣臺北地方法院檢察署99年度偵字第7565號），提起上訴，本
院判決如下：
    主  文
上訴駁回。
    事  實
一、唐德仁與陳怡彤（涉犯竊盜、偽造有價證券罪部分，業經原
    審判決處有期徒刑3月、1年8月，定應執行為有期徒刑1年9
    月確定）係男女朋友關係，陳怡彤於民國98年8月底至99年2
    月間擔任財團法人礦工兒子教育基金會（下稱礦工兒子基金
    會）之行政助理秘書乙職，唐德仁與陳怡彤因缺錢花用，竟
    共同意圖為自己不法之所有，於99年2月22日下午9時37分至
    42分間，一同至址設臺北市中山區○○○路○段108號7樓700
    室之礦工兒子基金會及礦工兒子文化事業有限公司（下稱礦
    工兒子公司）聯合辦公室內，由陳怡彤徒手竊取置於礦工兒
    子基金會會計張家榆辦公室抽屜內如附表所示礦工兒子基金
    會及礦工兒子公司空白支票共7張，及礦工兒子基金會董事
    長蔡合城印章與「財團法人礦工的兒子教育基金會」印章各
    1枚。得手後唐德仁與陳怡彤另共同意圖供行使之用，由陳
    怡彤接續在如附表編號1、3、6支票上偽填發票日、金額及
    受款人（內容如附表編號1、3、6所示），並持上開竊得之
    「財團法人礦工的兒子教育基金會」印章盜蓋印文各1枚在
    發票人欄上完成發票行為，而偽造支票3紙，唐德仁、陳怡
    彤即於99年2月23日，共持上開偽造之3紙支票至址設桃園縣
    桃園市○○路55號之第一商業銀行桃園分行，由唐德仁在該
    3紙偽造之支票背面背書後，以其於該行00000000000號帳戶
    內提示而行使之。嗣經臺灣土地銀行長安分行電話通知張家
    榆需支付支票款項，張家榆始察覺有異而申請掛失支票並報
    警，始循線查悉上情。
二、案經礦工兒子基金會及礦工兒子公司訴由臺北市政府警察局
    中山分局報告臺灣臺北地方法院檢察署檢察官偵查起訴。
    理  由
壹、程序部分
一、按被告以外之人於審判外之言詞或書面陳述，除法律有規定
    者外，不得作為證據。又被告以外之人於審判中有滯留國外
    或所在不明而無法傳喚或傳喚不到，其於司法警察調查中所
    為之陳述，經証明具有可信之特別情況，且為証明犯罪事實
    之存否所必要者，得為証據。刑事訴訟法第159  條第1項、
    第159條之3分別定有明文。本案証人陳怡彤於原審及本院審
    理中經傳喚拘提均未到案，並經原審發布通緝在，有原審及
    本院送達回證、拘票、通緝書在卷可稽（見原審卷第8、17
    至19頁、第22至23頁、本院卷第73、81、88頁、第120-123
    頁、第125頁），本院審酌證人陳怡彤於警詢中之言詞陳述
    ，係於案發之初立即製作，對案發情況之記憶當甚為清晰，
    不致發生一般傳聞證據中證人記憶瑕疵之風險，且證人陳怡
    彤於警詢所述之內容，事關如何行竊支票、印章及偽造支票
    之親身經歷，係涉自己犯罪之事由，要無故為不實而自陷罪
    行，自具有可信之特別情況，且為証明被告是否知情並參與
    本件竊盜、偽造有價證券犯罪事實存否所必要，參諸前揭規
    定，自得為證據。
二、按刑事訴訟法第158條之3規定：「證人、鑑定人依法應具結
    而未具結者，其證言或鑑定意見，不得作為證據」，此所謂
    「依法應具結而未具結者」，係指檢察官或法官依同法第
    175之規定，以證人身分傳喚被告以外之人到庭作證，或雖
    非以證人身分傳喚到庭，而於訊問調查過程中，轉換為證人
    身分為調查時，檢察官、法官應依同法第186條之規定命證
    人供前或供後具結，其陳述始符合第158條之3之規定，而有
    證據能力。若檢察官或法官非以證人身分傳喚到庭訊問時，
    其身分既非證人或鑑定人，即與前述「依法應具結」之要件
    不合，縱未命其具結，仍不得以其陳述不符前開第158條之3
    之規定逕行排除其證據能力。而前揭不論係本案或他案在
    法官面前作成未經具結之陳述筆錄，係屬被告以外之人於審
    判外所為之陳述，本質上屬於傳聞證據，基於保障被告在憲
    法上之基本訴訟權，除有同法第159條之3所列各款之情形外
    ，如嗣後已經法院傳喚到庭具結而為陳述，前揭非以證人身
    分而未經具結之陳述筆錄，除顯有不可信之情況者外，仍非
    不得作為證據（最高法院98年台上字第7866號判決意旨參照
    ）。經查，證人陳怡彤偵查中以被告身分向檢察官所為供述
    之內容，雖未經具結，惟檢察官當時係以被告身分傳喚而為
    訊問，其身分既非證人，即與依法應具結之要件不合，縱未
    命其具結，純屬檢察官調查證據職權之適法行使，當無違法
    可言，上開陳述本質上屬於傳聞證據，惟經原審及本院依法
    傳、拘證人陳怡彤，均無法使其到庭，並經原審發布通緝在
    案，業如前述，足見證人陳怡彤確係傳喚不到，證人陳怡彤
    於偵查中向檢察官陳述之際，其外部附隨之環境或條件並無
    不當，則依上說明，其於偵查中向檢察官所為之陳述，自有
    證據能力。
三、至本件認定事實所引用之其他卷內所有卷證資料（包含人證
    、物證、書證等，詳下述及者），並無證據證明係公務員違
    背法定程序所取得，與本案亦有自然之關連性，被告及其辯
    護人於本案言詞辯論終結時，均不爭執該等卷證之證據能力
    或提出關於證據能力之聲明異議，且卷內之文書證據，亦無
    刑事訴訟法第159條之4之顯有不可信之情況或其他不得作為
    證據之情形，本院認引為證據為適當，是依刑事訴訟法第
    159條之4、159條之5等規定，下述認定事實所引用之證據方
    法依法均應認有證據能力，合先敘明。
貳、實體部分：
一、訊據上訴人即被告唐德仁固不否認有於前揭時間與陳怡彤同
    至上址之礦工兒子基金會及礦工兒子公司聯合辦公室內，及
    於99年2月23日與陳怡彤持附表編號1、3、6所示支票至第一
    商業銀行桃園分行提示，並在該3紙支票背面背書等情，惟
    矢口否認有何竊盜、偽造支票及行使偽造支票之犯行，辯稱
    ：伊與陳怡彤係男女朋友，陳怡彤告知公司會開支票幫她出
    房租錢，因陳怡彤沒有帳戶而向伊借用帳戶存入支票，伊於
    99年2月20日未與陳怡彤一同進入礦工兒子基金會辦公室，
    同年月22日因陳怡彤要回公司拿乳液而陪同進入辦公室內，
    但僅短暫停留即離去，其就支票遭竊及偽造之事實全不知情
    云云。經查：
(一)被告與陳怡彤係男女朋友關係，陳怡彤於98年8月底至99年2
    月間擔任財團法人礦工兒子教育基金會之行政助理秘書乙職
    ，陳怡彤於99年2月20日（年假期間，週六）中午12時44分
    、45分進入臺北市中山區○○○路○段108號大樓搭乘電梯，
    並於同日下午3時25分自上開大樓電梯內走出離開該棟大樓
    ，被告與陳怡彤於99年2月22日（年假過完恢復上班，週一
    ）下午9時36、37分至上開大樓搭乘電梯至7樓700室之礦工
    兒子基金會及礦工兒子文化事業有限公司聯合辦公室內，並
    於同日下午9時42分自電梯內走出離開該棟大樓。陳怡彤利
    用上開進入聯合辦公室之機會，竊取如附表所示空白支票7
    張及礦工兒子基金會董事長「蔡合城」印章及「財團法人礦
    工的兒子教育基金會」印章各1枚，得手後由陳怡彤在附表
    編號1、3、6所示之支票3張上填入發票日、票面金額及受款
    人等資料，並以竊得之「財團法人礦工的兒子教育基金會」
    印章盜用印文在發票人簽章欄上（內容如附表編號1、3、6
    所示），復於99年2月23日上午，由被告偕同陳怡彤持上開
    附表編號1、3、6之支票3紙，至桃園縣桃園市○○路55號之
    第一商業銀行桃園分行，由被告在上開3紙支票背面簽名背
    書後，存入被告於該行開設之00000000000號帳戶內。經臺
    灣土地銀行長安分行於翌日電話通知張家榆需支付上開支票
    款項，張家榆始察覺支票及印章均遭竊而申請掛失支票並報
    警之事實，業據證人即被告陳怡彤於警詢、檢察官偵查時（
    見偵卷第6至10頁、第85至88頁）供述明確，核與證人張東
    秀即礦工兒子基金會執行長於警詢（見偵卷第20至21頁）、
    證人張家榆於警詢及原審審理時（見偵卷第22至26頁、原審
    卷第63至65頁）證述情節相符，並有臺灣票據交換所99 年3
    月1日台票總字第0990001065號、第0990001065號函及所附
    如附表編號1、3、6支票正背面影本、退票理由單、票據掛
    失止付通知書副本、遺失票據申報書正本、提示人資料查報
    表影本各1份（見偵卷第37至53頁）等在卷可稽，另被告與
    陳怡彤於99年2月22日晚間一同進入上開臺北市中山區○○
    ○路○段108號大樓內停留約5、6分鐘乙節，亦據原審於99
    年9月8日準備程序時勘驗上開大樓門口及電梯口之監視錄影
    光碟無誤，有勘驗筆錄1份（見原審卷第51至53頁）附卷可
    憑，而被告亦坦認確實有與證人陳怡彤於99年2月22日晚間
    一同進入礦工兒子基金會及礦工兒子公司聯合辦公室內，短
    暫停留5至10分鐘，及其有在附表編號1、3、6支票背面背書
    後，於99年2月23日與陳怡彤一同持前開支票前往第一商業
    銀行桃園分行，由伊將上開3紙支票存入其於該行開設之
    00000000000號帳戶內等情（見原審第24頁背面、第52頁背
    面至第53頁、本院卷第頁），上開事實已足堪認定。
(二)被告雖辯稱其未與陳怡彤一同前往竊取附表所示空白支票7
    紙及印章2枚，對陳怡彤偽造附表編號1、3、6支票亦不知情
    云云。惟查：
    １、上開支票及印章失竊之時間應為99年2月22日下午9時36
        、37分至42分間：
        (1)起訴書固記載支票及印章失竊之日期為99年2月20日
          中午12時45分，惟經公訴人於原審99年12月3日審理
          時說明起訴書誤認支票及印章遭竊日期為99年2月20
          日之原因，並當庭更正為99年2月22日晚間（見原審
          卷第67頁），證人即被告陳怡彤於原審準備程序時亦
          自承竊取支票之時間應為2月22日，偽造支票之時間
          也是2月22日（見原審訴緝卷第9頁反面），是本件
          支票及印章失竊日期應為99年2月22日晚間，先予敘
          明。
        (2)又被告與證人陳怡彤於99年2月22日下午9時36、37分
          至42分間一同搭乘電梯進入礦工兒子基金會及礦工兒
          子公司內乙情，業經原審勘驗監視錄影光碟內容無訛
          ，復經被告供承在卷，已如前述。而依照證人張家榆
          於原審審理時具結證稱：其所保管礦工兒子基金會之
          支票及印章均放置在其辦公室之抽屜內，並未上鎖，
          只要拉開抽屜即可馬上看到印章及支票，且其辦公桌
          就在陳怡彤辦公桌旁邊等語（見原審第63至64頁），
          可見被告夥同陳怡彤竊取鄰桌張家榆抽屜內之支票、
          印章，並非難事，亦毋須耗費大量時間，於短暫5、6
          分鐘內竊得上開物品，尚與常情無違，參以依被告與
          陳怡彤僅取走礦工兒子基金會董事長「蔡合城」、「
          財團法人礦工的兒子教育基金會」印章，並未拿取「
          礦工兒子文化事業有限公司」上開支票存款帳戶之印
          鑑大小章，而所取走之「蔡合城」印章亦非礦工兒子
          基金會支票存款帳戶之印鑑章（見本院卷第79頁）等
          情，顯見被告與陳怡彤行竊支票、印章過程應係匆促
          完成，以致發生拿錯印章、未能即時拿取「礦工兒子
          文化事業有限公司」之支票印鑑章之情，足見證人陳
          怡彤於原審供稱是與被告於99年2月22日一同入內行
          竊乙節，尚非無稽。
        (3)復審諸證人張家榆於原審證稱其於99年2月22日放完
           年假回來上班時，並未查覺其辦公桌及物品有被移
           動之異狀（見原審第64頁背面），則上開放置於證
           人張家榆辦公桌抽屜內之支票、印章是否為99年2月
           22日星期一上班前已遭竊取，已非無疑。再參以一
           般人行竊支票目的在於存入銀行以資兌現，為避免
           遭人發覺掛失止付，應會盡快提示行使，是以倘若
           該支票及印章於99年2月20日（星期六）業經證人陳
           怡彤竊取，則證人陳怡彤即可於99年2月22日星期一
           提示兌現，何以遲至翌日即99年2月23日始交由被告
           存入銀行，益見上開支票及印章應係於99年2月22
           日下午9時36、37分至42分間始遭竊取乙情無誤。
    ２、又查被告因缺錢花用而於前揭時、地與證人陳怡彤共同
        行竊上開空白支票、印章等物，並推由陳怡彤偽造附表
        編號1、3、6支票3紙，後由被告在該3紙支票背面背書
        ，並持往第一商業銀行桃園分行提示存入被告所有上開
        帳戶內之事實，業據證人即被告陳怡彤於警詢、偵查時
        分別證述無訛（見偵查卷第7至9頁、第85至87頁、原審
        訴緝卷第16至18頁），觀其於警詢、偵查、歷次所述關
        於被告共同竊盜、偽造有價證券行使之過程、方法、犯
        罪分工情形及犯罪動機等情節，內容均互核相符，並無
        明顯矛盾或不合常情之處。衡之證人陳怡彤與被告原為
        同居男女朋友關係，可見彼等感情應相當融洽，其應無
        不良動機故為不利被告之陳述，況且證人陳怡彤自案發
        就上開犯行均坦白承認，是其指述被告亦共同參與上開
        行竊及偽造支票過程，亦無推諉責任之嫌。至被告雖指
        稱恐因其於99年2月24日接到張家榆的電話後當晚把陳
        怡彤趕走，陳怡彤懷恨在心因此誣陷云云，惟此係其推
        測之詞，被告復未能舉出其與陳怡彤有何其他恩怨之憑
        據，是其上開所辯，難以憑信。至證人陳怡彤雖於警偵
        訊時一度供稱係與被告於99年2月20日行竊（見偵查卷
        第7頁、第85頁），惟觀諸證人陳怡彤上開警偵訊筆錄
        記載，該日期均係由警員、檢察官於訊問之問題中先行
        提出，並非證人陳怡彤主動陳述告知，且99年2月20 日
        與99年2月22日僅相隔2日，證人陳怡彤如非刻意牢記、
        紀錄，極易因時間經過而混淆誤認，此觀諸被告於同日
        檢察官偵訊時亦曾弄錯時間即知（見偵卷第86頁、原審
        卷第24頁背面），而證人陳怡彤嗣於原審訊問時已確認
        竊取支票及偽造支票之時間應為99年2月22日無誤（見
        原審訴緝卷第9頁反面），足徵證人陳怡彤上開警偵訊
        供述行竊時間確有誤認，然細譯證人陳怡彤歷次所述如
        何與被告一同行竊、偽造支票之過程情節並無何矛盾存
        在，且與上開監視錄影光碟內容互核相符，是證人陳怡
        彤縱於事後供述時記錯行竊日期，亦與常情無違，仍無
        礙於其前揭陳述與被告共犯竊盜、偽造有價證券等事實
        的真實性，而堪採信。
    ３、被告另辯稱因陳怡彤告知其想搬出去，礦工兒子基金會
        要幫忙支付房租，才會開立支票，又因陳怡彤沒有帳戶
        ，才借用被告帳戶使用云云。惟查陳怡彤係在礦工兒子
        基金會擔任行政助理，每月薪資新臺幣（下同）23,000
        元，業據證人張家榆證述明確（見偵卷第25頁），又陳
        怡彤戶籍設於臺北市○○區○○路一段629巷103弄3號3
        樓，而自98年9月起至99年2月24日係住在被告新北市○
        ○區○○路101巷1弄11之1號3樓住處，亦經被告供述在
        卷（見本院卷第65頁），是陳怡彤於案發期間並非無處
        所得以居住，何以會有如被告所述礦工兒子基金會願意
        替陳怡彤支付房租之情，且竟一次支付高達115000元之
        租屋金額（即附表編號1、3、6支票所載票面金額總和
        ），實難想像，況經質之被告有關證人陳怡彤租屋地點
        何在時，被告則稱陳怡彤沒有告訴我房子租在板橋何處
        ，也沒有帶我去看過云云（見本院第65頁），又與常情
        有違；再者，礦工兒子基金會何以不直接交付現金或以
        匯款方式支付，而以簽發支票方式為之，且所簽發之支
        票上均係陳怡彤之字跡，即礦工兒子基金會竟會任由陳
        怡彤自行填寫發票日、票面金額、受款人，復指定不相
        干之被告為受款人，在在均與常情相悖，而被告身為成
        年人，並已受大學之高等教育，對於上開情節竟然完全
        「不覺有異」，並進而將附表所示之支票持以存入其所
        有之銀行帳戶內，實值懷疑。
    ４、再者，關於被告為何於99年2月22日下午9時36、37分至
        42分與陳怡彤同至礦工兒子基金會辦公室乙情，被告供
        稱那天我在三峽，陳怡彤打電話給我，說要去公司拿乳
        液，我大約在晚上七點出門，他還有傳簡訊給我說他要
        在那邊等我，後來我們先去吃飯，然後我就陪她去公司
        云云（見原審卷第53頁）。惟被告當時住在距離臺北市
        區有相當距離之新北市三峽區，交通時間非短，僅因陳
        怡彤要拿取隨處可以購得不甚重要的乳液，被告即從新
        北市三峽區騎乘機車到臺北市，自屬難以想像，況且被
        告亦供稱陳怡彤才有辦公室鑰匙，伊沒有鑰匙等語（見
        原審卷第53頁），則證人陳怡彤自行返回辦公室拿取乳
        液即可，又豈會需要無辦公室鑰匙之被告特地遠從三峽
        地區騎乘機車前來陪同證人陳怡彤拿取乳液，是被告上
        開辯解，顯與事理有違，亦難採信。
    ５、綜上各情，被告前揭所辯各節，不僅與常理有違，難以
        憑信，參酌共犯陳怡彤無卸責而誣指被告犯罪的動機，
        以及被告對於陳怡彤明顯不需取得所任職單位的支票，
        卻毫不起疑，加以背書取款，在在顯見被告就陳怡彤之
        竊取支票以偽造支票兌現確屬知情並共同參與，故陳怡
        彤上開指述其與被告一同竊取支票及印章後進而偽造附
        表編號1、3、6之支票並存入被告帳戶內等情，應足採
        信。
(三)辯護人雖辯稱附表編號1、3、6之支票發票人只有蓋基金會
    之大章，沒有蓋負責人小章，且蓋用之大章亦非當時公司之
    印鑑章，發票人記載有欠缺，即非有效之支票，不得謂係有
    價證券，被告於上開支票上背書之行為亦不生效，被告不涉
    及偽造及行使有價證券之問題云云。惟按有價證券係以實行
    券面所表示之權利時，必須占有該券為特質，銀行支票在市
    面上並非不可自由流通，且祇須持有該票即能行使票面所載
    權利，自係屬於有價證券之一種。偽造銀行支票以圖行使，
    無論支票上所填蓋之戶名圖章是否為該票所有人之物，及支
    票所有人實際有無損害，均與其應負偽造有價證券之罪責不
    生影響（最高法院28年滬上字第53號判例意旨參照）。亦即
    ，刑法上之偽造有價證券罪，乃指無權制作有價證券之人，
    假冒他人名義，或逾越有制作權人之授權範圍，而制作外觀
    上具有有價證券形式之虛偽證券，足以使人誤信為真，即屬
    成立偽造有價證券罪，並不以事實上真有此證券及證券作成
    人之存在為要件。又欠缺票據法所規定票據上應記載事項之
    一者，其票據無效，票據法第11條第1項前段定有明文。故
    在偽造支票之情形，必以所偽造之支票，在形式上已記載符
    合票據法第125條第1項各款之事項，並有發票人之簽名或蓋
    章，犯罪始屬完成。經查依卷附附表編號1、3、6之支票正
    反面影本顯示（見偵查卷第39、44、50頁），本件編號1、3
    、6之支票上，已填載金額、發票日期、受款人，並有發票
    人之印章，外觀上已具有有價證券之形式，且無欠缺票據法
    應記載之事項，已屬偽造完成之支票，尚非無效之票據，至
    於支票上所填蓋之發票人印章與原支票存款帳戶之印鑑章是
    否相符，與本罪之成立並無關涉，辯護人執此為辯，並非可
    採。
(四)此外，陳怡彤確有與被告共犯本案竊盜、偽造有價證券等犯
    行，經原審法院本於同上之認定，而以原審法院100年度訴
    緝字第20號判決共犯被告陳怡彤有期徒刑3月、1年8月，應
    執行有期徒刑1年9月確定，有上開刑事判決、本院被告前案
    紀錄表各一份附卷足憑（見本院卷第34至37頁），是被告共
    同竊盜、偽造有價證券之犯罪行為，已屬無疑。綜上，本案
    事證明確，被告唐德仁犯行洵堪認定，應依法予以論罪科刑
    。
二、核被告唐德仁意圖為自己不法之所有，而竊取如附表編號1
    至7號所示之支票及印章2枚，係犯刑法320條第1項之普通竊
    盜罪；又意圖供行使之用而偽造如附表編號1、3、6號所示
    之支票，並持以交付行使，係犯刑法第201條第1項之意圖供
    行使之用而偽造有價證券罪。被告就所犯竊盜、偽造有價證
    券之犯行，與另案被告陳怡彤間，有犯意聯絡及行為分擔，
    應論以共同正犯。被告及陳怡彤在附表編號1、3、6支票上
    盜用「財團法人礦工的兒子教育基金會」印章蓋用印文而偽
    造有價證券，其等先後蓋用印文在其所偽造如附表所示之支
    票上（偽造之印文數詳如附表「盜蓋印文」欄所載），所為
    之盜用印章及印文，為偽造有價證券罪之階段行為，皆不另
    論罪；又其偽造有價證券，並持以行使之，行使偽造有價證
    券為偽造有價證券所吸收，僅論以偽造有價證券罪。再按同
    時偽造同一被害人之多張支票時，其被害法益仍僅一個，不
    能以其偽造之支票張數，計算其法益（參看最高法院73年臺
    上字第3629號判例），是被告與另案被告陳怡彤同時偽造如
    附表一編號1、3、6所示「財團法人礦工的兒子教育基金會
    」支票3紙，僅侵害一法益，應僅評價為一偽造有價證券之
    行為。
三、被告前揭所為之偽造有價證券犯行，依另案被告陳怡彤所述
    ，係因缺錢花用，一時失慮而出此下策，並擅自與另案被告
    陳怡彤共同偽造支票持以交付行使之，犯罪動機尚非惡劣，
    又其等所接續偽造之支票僅有3紙，票面金額尚非鉅大，復
    旋為張家榆發覺掛失止付，未獲得任何利益，亦未造成礦工
    兒子基金會及礦工兒子公司之損失，所犯情節亦非嚴重，且
    被告犯罪時並未掩飾其身分，執票人猶得循線追討其餘支票
    ，其偽造支票之犯行，對於金融交易秩序之危害應屬輕微，
    再者告訴代理人亦於原審準備程序時表示希望給被告一個機
    會（見原審卷第26頁背面），另於本院審理時具狀為相同意
    見表示（見本院卷第83頁），而刑法第201條第1項所定3年
    以上有期徒刑之法定刑，乃係基於有價證券之廣大流通性，
    如有偽造，勢將對以信用為基礎之金融交易秩序造成不可預
    估之嚴重損害，此相較於被告本案之犯罪情節，二者難謂相
    當，審酌上揭各情與被告所犯偽造有價證券罪之3年以上10
    年以下有期徒刑法定本刑相較，縱令對其科以最低度法定刑
    ，猶嫌過重，客觀上以一般國民生活經驗及法律感情為之檢
    驗，實屬情輕法重，當足以引起一般人之同情，是認被告所
    為，顯有堪以憫恕之處，爰依刑法第59條之規定，酌量減輕
    其刑。
四、原判決認被告罪證明確，適用刑法第28條、第201條第1項、
    第320條第1項、第205條、第51條第5款、第59條等規定，
    並酌量被告並無犯罪前案紀錄，有本院被告前案紀錄表1份
    在卷可考，其因與陳怡彤缺錢花用，罔顧其曾於礦工兒子基
    金會擔任義工，竟起意入內竊取支票及印章後偽造如附表編
    號1、3、6所示支票意欲兌領變現，影響金融交易秩序，幸
    旋因銀行通知張家榆，經張家榆掛失止付而未受有金錢上之
    損害，及其犯後矢口否認等犯罪之動機、目的、手段、造成
    之損害等情狀，就所犯竊盜、偽造有價證券罪，分別量處有
    期徒刑4與、1年8月，並定其應執行刑為有期徒刑1年10月，
    復於主文項下諭知沒收如附表一編號1、3、6所示偽造支票3
    紙。經核原審認事用法，並無違誤，量刑亦屬妥當，應予維
    持。被告以其誤信另案被告陳怡彤之言，而不知系爭空白支
    票為贓物，並誤以經授權而持偽造支票3紙行使，主觀上無
    偽造有價證券之犯意，另案被告陳怡彤所述不實云云，均如
    前述並無理由，均應予以駁回。原判決雖未說明被告同時偽
    造上開3紙支票之罪數關係，惟不影響判決本旨，尚無庸撤
    銷改判，附此敘明。
據上論斷，應依刑事訴訟法第368條，判決如主文。
本案經檢察官黃朝貴到庭執行職務。
中    華    民    國   100    年    6     月    14    日
                  刑事第十八庭審判長法  官   吳鴻章
                                    法  官   曾淑華
                                    法  官   汪梅芬
以上正本證明與原本無異。
如不服本判決，應於收受送達後10日內向本院提出上訴書狀，其
未敘述上訴之理由者並得於提起上訴後10日內向本院補提理由書
（均須按他造當事人之人數附繕本）「切勿逕送上級法院」。
                                    書記官   劉寶鈴
中    華    民    國   100    年    6     月    14    日
附錄本案論罪科刑法條
中華民國刑法第320條
（普通竊盜罪、竊佔罪）
意圖為自己或第三人不法之所有，而竊取他人之動產者，為竊盜
罪，處5  年以下有期徒刑、拘役或 5 百元以下罰金。
意圖為自己或第三人不法之利益，而竊佔他人之不動產者，依前
項之規定處斷。
前二項之未遂犯罰之。
中華民國刑法第201條
（有價證券之偽造變造與行使罪）
意圖供行使之用，而偽造、變造公債票、公司股票或其他有價證
券者，處3 年以上 10 年以下有期徒刑，得併科 3 千元以下罰
金。
行使偽造、變造之公債票、公司股票或其他有價證券，或意圖供
行使之用，而收集或交付於人者，處 1 年以上 7 年以下有期徒
刑，得併科 3 千元以下罰金。
附表
 ┌──┬──────┬─────┬──────┬─────┬─────┬─────┐
 │編號│支票號碼    │戶  名    │發票日      │票面金額  │受款人    │盜蓋印文  │
 │    │            │          │            │（新臺幣）│          │          │
 ├──┼──────┼─────┼──────┼─────┼─────┼─────┤                                                                 ││
 │1   │BM0000000   │財團法人礦│99年2月23日 │30,000元  │唐德仁    │在發票人簽│
 │    │            │工兒子教育│            │          │          │章欄盜蓋「│
 │    │            │基金會    │            │          │          │財團法人礦│
 │    │            │（付款人為│            │          │          │工的兒子教│
 │    │            │臺灣土地銀│            │          │          │育基金會」│
 │    │            │行長安分行│            │          │          │印文1枚   │
 │    │            │）        │            │          │          │          │
 ├──┼──────┼─────┼──────┼─────┼─────┼─────┤
 │2   │BM0000000   │同  上    │無          │無        │無        │無        │
 │    │            │          │            │          │          │          │
 ├──┼──────┼─────┼──────┼─────┼─────┼─────┤
 │3   │BM0000000   │同  上    │99年2月23 日│35,000元  │唐德仁    │在發票人簽│
 │    │            │          │            │          │          │章欄盜蓋「│
 │    │            │          │            │          │          │財團法人礦│
 │    │            │          │            │          │          │工的兒子教│
 │    │            │          │            │          │          │育基金會」│
 │    │            │          │            │          │          │印文1枚   │
 ├──┼──────┼─────┼──────┼─────┼─────┼─────┤
 │4   │BM0000000   │同  上    │無          │無        │無        │無        │
 │    │            │          │            │          │          │          │
 ├──┼──────┼─────┼──────┼─────┼─────┼─────┤
 │5   │BM0000000   │礦工兒子文│無          │無        │無        │無        │
 │    │            │化事業有限│            │          │          │          │
 │    │            │公司      │            │          │          │          │
 │    │            │（付款人為│            │          │          │          │
 │    │            │臺灣土地銀│            │          │          │          │
 │    │            │行長安分行│            │          │          │          │
 │    │            │）        │            │          │          │          │
 ├──┼──────┼─────┼──────┼─────┼─────┼─────┤
 │6   │BM0000000   │同  上    │99年2月23 日│50,000元  │唐德仁    │在發票人簽│
 │    │            │          │            │          │          │章欄盜蓋「│
 │    │            │          │            │          │          │財團法人礦│
 │    │            │          │            │          │          │工的兒子教│
 │    │            │          │            │          │          │育基金會」│
 │    │            │          │            │          │          │印文1枚   │
 ├──┼──────┼─────┼──────┼─────┼─────┼─────┤
 │7   │BM0000000   │同  上    │無          │無        │無        │無        │
 └──┴──────┴─────┴──────┴─────┴─────┴─────┘